臺灣高等法院臺南分院刑事判決　　　 94年度上重訴字第478號
上　訴　人
即　被　告　甲○○○○○○○○.
　　　　　　　　　　　押)
指定辯護人　蔡弘琳律師
上列上訴人因殺人案件，不服臺灣臺南地方法院94年度重訴字第
4號中華民國94年4月27日第一審判決（起訴案號：臺灣臺南地方
法院檢察署93年度偵字第12169號），提起上訴，本院判決如下
：
    主  文
上訴駁回。
    事  實
一、甲○○○○○○○○○ THOTSAPHON（中文譯名多差朋，下稱多差朋）
    與SAIPROM PREECHA（中文譯名匹查，下稱匹查）均係泰國
    籍人士，且均受僱於台南紡織股份有限公司（下稱台南紡織
    公司），在臺南縣仁德鄉○○路○段四一九號台南紡織公司
    太子廠內，從事製絲工作，二人常因工作等細故而時有爭吵
    ，多差朋即因遭受匹查多次大聲辱罵，而萌生殺人之犯意，
    先於民國（下同）九十三年十一月初某日，至臺南縣仁德鄉
    大灣菜市場，以新台幣（下同）二百五十元之價格，購得一
    支鋒利西瓜刀（刀刃長四十二點五公分），並將該支西瓜刀
    藏放在台南紡織公司太子廠第二棟宿舍後面水溝內，欲伺機
    下手殺害匹查。嗣於同年十一月三十日上午六時三十分許，
    多差朋因次日 (即同年十二月一日)中午即將搭機離開臺灣
    ，恐日後尋無機會下手，乃將該支西瓜刀移至第二棟宿舍二
    樓客廳電視機後方藏放，伺機下手，而於九十三年十二月一
    日上午，多差朋即於第二棟宿舍二樓客廳觀看電視等候匹查
    經過，於同日上午八時十五分許，多差朋見匹查自第二棟宿
    舍二樓樓梯走下一樓，遂立即取出預藏之西瓜刀，尾隨在匹
    查後方，待匹查走至第二棟宿舍門口時，多差朋便持西瓜刀
    基於殺人之犯意，猛力砍殺匹查後腦一刀，匹查轉身逃入第
    二棟宿舍一樓走廊，多差朋繼續在後追砍，匹查向前逃入第
    一棟宿舍一樓走廊，多差朋仍繼續砍殺匹查頭、頸部多刀，
    致使匹查之部分頭皮掉落現場，匹查奔跑穿過花圃、停車場
    ，終因出血過多而不支倒地，多差朋復繼續砍殺匹查上半身
    多刀，匹查伸出右手防禦，台南紡織公司太子廠警衛楊天明
    見狀亦隨即上前喝阻，但多差朋仍未停手，接續砍殺匹查上
    半身多刀，直至匹查已無任何反應，多差朋才持西瓜刀往工
    廠外逃逸，總計多差朋追砍匹查之距離長達一百三十公尺，
    亦致使匹查共計受有如附表所示之十二處傷害，嗣匹查雖經
    送醫急救，仍於同日上午十時許，因多處銳器砍殺傷導致大
    量出血而不治死亡。多差朋則於逃離現場後，將上開西瓜刀
    棄置在臺南縣仁德鄉○○路五八號前空地，且在附近廟宇清
    洗雙手及臉部，迄於同日上午十一時五十分許，多差朋始自
    行騎乘腳踏車前往臺南市○區○○路七四０號臺南市警察局
    第一分局德高派出所投案，並帶同員警前往臺南縣仁德鄉○
    ○路五八號前空地扣得上開西瓜刀一支。
二、案經臺南縣警察局歸仁分局會同臺南市警察局第一分局報告
　　臺灣臺南地方法院檢察署檢察官偵查起訴。
    理  由
甲、程序方面：
    按被告以外之人於審判外之陳述，雖不符前四條之規定，而
    經當事人於審判程序同意作為證據，法院審酌該言詞陳述或
    書面陳述作成時之情況，認為適當者，亦得為證據。當事人
    、代理人或辯護人於法院調查證據時，知有第一百五十九條
    第一項不得為證據之情形，而未於言詞辯論終結前聲明異議
    者，視為有前項之同意，刑事訴訟法第一百五十九條之五定
    有明文。查本院準備程序期日，被告及辯護人對於証人SOCH
    IANGKHAM　PRA SERT（中文譯名巴森）、李淑燕、楊天明、
    JAENGJAN SOMCHAI（中文譯名宋才）等人於警訊之証詞，均
    未爭執彼等之証據能力，揆之上開規定，自得作為本件之証
    據，合先敘明。
乙、實體方面：
一、訊據上訴人即被告多差朋對於右揭時、地，如何以預藏之西
    瓜刀一支追砍被害人匹查致死等事實固坦承不諱，惟辯稱：
    其購買該把西瓜刀係供作防身之用，並無預謀殺死匹查，且
    其並無殺死人之故意云云。惟查：
  (一)被害人匹查於右揭時、地遭被告多差朋持西瓜刀追砍多刀，
    致被害人受有如附表所示十二處傷害，被害人並因而死亡等
    事實，迭據被告多差朋於警詢、偵查、原審及本院審理時自
    白不諱，並有被告所有並持以砍殺被害人匹查致死之西瓜刀
    一支扣案可資佐証。再被害人匹查身上確受有如附表所示達
    十二處之刀傷等情，又據檢察官督同法務部法醫研究所法醫
    師解剖鑑定明確，並有法務部法醫研究所 (93)醫鑑字第一
    八七二號鑑定書、相驗屍體證明書各一份及解剖照片三十七
    幀、國立成功大學醫學院附設醫院診斷證明書一份可證 (見
    偵查卷第三二至五四頁)；另上開兇案現場，經警將所採集
    之跡證送請內政部警政署刑事警察局鑑驗結果：
    １編號4採自男宿舍中間走道地板上、編號7、8-1採自通往
      男宿舍花園中間步道上血跡棉棒與死者（即匹查）DNA-ST
      R型別相同；
    ２編號11採自被告多差朋西瓜刀上血跡棉棒與死者（即匹查
      ）DNA-STR型別相同；３、編號12-1採自被告多差朋所有
      左布鞋上、編號13-2採自被告多差朋所有外套右袖上、編
      號14採自被告多差朋所有褲子上血跡棉棒與死者DNA- STR
      型別相同，此亦有臺南縣警察局南縣警刑字第0930081570
      號函文及內政部警政署刑事警察局刑醫字第0930239816號
      鑑驗書各一份可證（見偵查卷第一六○、一六一頁），經
      互核均與被告前開自白相符，足認被告確有持扣案之西瓜
      刀，在台南紡織公司太子廠男宿舍、停車場附近等處追砍
      被害人致死。
  (二)再查，證人即台南紡織公司僱用之外籍勞工SOCHIANGKHAM
    PRA SERT（中文譯名巴森）證稱：被害人匹查之友人碗（即
    同在台南紡織公司太子廠內工作之外籍勞工，已工作期滿回
    國，全名不詳），曾於九十二年底，與被告多差朋打架，另
    因被害人匹查個性較衝動、講話很衝，動作比較粗魯，比較
    會傷人自尊心，伊有聽過他與多差朋發生口角等語（見偵查
    卷第十八頁附警詢筆錄）；證人即台南紡織公司僱用之外籍
    勞工JAENGJAN SOMCHAI（中文譯名宋才）證稱：被害人匹查
    、被告多差朋等人，曾於九十二年六月間，在被害人匹查及
    伊之寢室內喝酒，席間因被告多差朋二次將桌上未喝完的酒
    拿至三樓給他人喝，而遭被害人匹查辱罵三字經，又案發當
    天伊與被害人匹查要前往工廠加班，被害人匹查先下樓，待
    伊下樓時，即已發現被害人匹查流血倒在警衛室旁地上之事
    實等語（偵查卷第二二頁附警詢筆錄）。茲相參稽上開證人
    之證詞，足認被告與被害人二人在工廠內工作之餘確曾發生
    口角，而被告亦因而心生不滿；再觀之被告係於案發前之同
    年十一月初，即購入該把西瓜刀，並將藏放在其工作之台南
    紡織公司太子廠第二棟宿舍後面水溝內，並於被害人即將搭
    機離開臺灣之前日即同年十一月三十日，再將該把西瓜刀移
    至該公司第二棟宿舍二樓客廳電視機後方藏放，再於同年十
    二月一日上午，在該公司第二棟宿舍二樓客廳觀看電視機等
    候被害人，並於該日八時十五分許，被告見被害人自第二棟
    宿舍二樓樓梯走下一樓時，即取出該把西瓜刀尾隨砍殺被害
    人等情，又據被告供明在卷，且被告於偵查中又供稱【其跟
    在後面走到宿舍門口，即從被害人後腦開始砍】等語（見偵
    查卷第十六頁背面）等情觀之，被告既事前即購買藏放該把
    西瓜刀，並於案發時與被害人並無任何口角衝突之情況下，
    見被害人自第二棟宿舍二樓樓梯走下一樓時，隨即持刀追砍
    被害人，足見被告購買該把西瓜刀，並將之藏放上開二處地
    點，顯係欲伺機報復殺害被害人，其有預謀犯案，灼然甚明
    ，被告所辯其購買該把西瓜刀僅係供作防身之用，並非預謀
    殺害被害人云云，顯難信採。
  (三)又證人即台南紡織廠員工李淑燕證稱：被告多差朋於九十三
    年十二月一日上午八時許，在臺南縣仁德鄉○○路○段四一
    九號台南紡織公司太子廠第二棟宿舍前，持刀追砍被害人匹
    查，追砍經第一棟宿舍，再追砍至停車場，嗣被害人匹查不
    支倒地，被告仍繼續砍殺，直至被害人匹查已無任何反應，
    被告才持凶器往工廠外逃逸，現場守衛室警衛曾大聲喝阻被
    告，但被告仍繼續砍殺被害人匹查等語 (見臺南縣警察局歸
    仁分局警卷第七頁)；經核與證人即台南訪織公司警衛楊天
    明所證：被告多差朋於九十三年十二月一日上午八時許，在
    臺南縣仁德鄉○○路○段四一九號台南紡織公司太子廠停車
    場前，持西瓜刀追砍被害人匹查，經伊大聲喝阻被告，被告
    仍未停止，繼續砍殺已倒在地上之被害人匹查四、五刀後，
    被害人匹查當時倒在地上用手擋，而其脖子上也有一道很深
    的傷口，被告砍殺被害人匹查後隨即持西瓜刀往工廠外逃逸
    等語 (見同上警卷第九頁)相符；而上開證人李淑燕、楊天
    明所證被告多差朋追砍被害人匹查之路徑經員警以測量器現
    場測量，長達一百三十公尺遠，此亦有臺南縣歸仁分局現場
    勘查報告暨刑案現場平面圖各一份 (見偵查卷第五六至六三
    頁)，及現場模擬照片八張 (見偵查卷第四八至五一頁)，而
    此路徑亦與被告多差朋所供相符，足認被告多差朋行兇之過
    程，確持西瓜刀持續追砍被害人匹查長達一百三十公尺之遠
    ，且於被害人匹查倒地後仍未罷手，再繼續持刀朝被害人匹
    查之上半身猛砍等情屬實。
  (四)按頭、頸部為人體之要害部分，再參以被告所持用以行兇之
    西瓜刀長達四十二點五公分，刀刃鋒利，業據被告自承在卷
    ，且經本院當庭提示予被告辨認屬實（見本院卷第七十五頁
    ），並有該西瓜刀一支扣案可證；而被害人匹查所受如附表
    所示編號一至六之刀傷均集中於頭、頸之部位，且深度均甚
    深，並有上開法務部法醫研究所鑑定書、相驗屍體證明書各
    一份及解剖照片三十七幀可證等情以觀，足見被告行兇當時
    大多朝被害人之身體要害下手，而追殺被害人匹查長達一百
    三十公尺遠，且下手之力道甚重，則被告確有致被害人匹查
    於死之犯意，要屬無疑。被告所辯其並無殺害被害人之犯意
    云云，亦無足取。
  (五)末查，被告於九十三年十二月一日上午八時許行兇後即逃離
    現場，而証人即台南紡識廠員工李淑燕當時目睹被告行兇之
    過程，且於九十三年十二月一日上午十時十五分至臺南縣警
    察局歸仁分局太廟派出所製作筆錄時即指証被告持西瓜刀殺
    害被害人之過程，而該次之警訊於同年上午十一時十五分結
    束，此有証人李淑燕九十三年十二月一日警詢筆錄一份在卷
    可佐 (見警卷第七頁)；被告雖於九十三年十二月一日十一
    時五十分許騎腳踏車至臺南市警察局第一分局德高派出所地
    下室尋警投案，此有被告九十三年十二月一日警詢筆錄在卷
    可稽，並經証人即警員李正奮於偵查中証述【其於九十三年
    十二月一日十一時五十分許，至地下室騎機車，發現被告在
    地下室最後面要走上去地下室出入口車道，其看被告皮夾內
    有工作公司名片，其同事打電話過去詢問，公司說他有拿刀
    殺人案件，我們就連絡歸仁分局】等語（見偵查卷第八十四
    頁），足認被告投案之時，已在偵查犯罪之警員業已得知被
    告係本件兇案之行為人，是被告多差朋於該日之投案，自不
    符合自首之要件，亦可認定。
  (六)綜上所述，被告既於事先預謀藏刀犯案，而事後亦持刀追砍
    被害人致死，而砍殺之傷勢多達十二處，有多處深及見骨，
    下手之力道甚重，於被害人不支倒地後仍未罷手，再繼續加
    以砍殺，而追砍被害人匹查之路徑長達一百三十公尺遠等情
    ，在在足證被告確有殺人之犯意，並為殺害被害人致死之行
    為，被告前開所辯，均無足取。本件事証明確，被告殺人犯
    行，洵堪認定。
二、核被告所為，係犯刑法第二百七十一條第一項之殺人罪。被
    告持扣案之西瓜刀，基於一個單一之殺人犯意，接續追砍被
    害人達十二次，致生如附表所示之十二處之傷勢，核為一個
    殺人行為所接續實施之數個動作，應為單純一罪。
三、原審以被告罪証明確，因予適用刑法第二百七十一條第一項
    之規定；並審酌被告於我國內並無犯罪前科，此有臺灣臺南
    地方法院檢察署刑案資料查註紀錄表及臺灣高等法院被告全
    國前案紀錄表各一份足參，且犯罪後自行至警局投案，坦承
    犯行，知所悔悟，惟與被害人匹查僅係因細故而時有口角，
    即萌生殺機，追砍被害人匹查達一百三十公尺遠，砍殺次數
    多達十二刀，砍殺部位甚有多處為頭、頸部之要害部位，下
    手力道甚猛、深及頭骨內，並致被害人匹查死亡之結果，惡
    性非輕，及公訴人亦對被告具體求處無期徒刑等一切情狀，
    量處無期徒刑，並依刑法第三十七條第一項規定宣告褫奪公
    權終身。再被告為泰國籍人士，所犯本件殺人罪危害社會治
    安甚大，且受有期徒刑以上刑之宣告，依刑法第九十五條之
    規定，諭知被告於刑之執行完畢或赦免後，驅逐出境。至扣
    案之西瓜刀一支，係供被告犯罪所用且為被告所有，業據其
    供承在卷，爰依刑法第三十八條第一項第二款宣告沒收。另
    扣案被告多差朋行兇時身穿之夾克、運動褲各一件、鞋子一
    雙，非被告持供犯罪所用之物，亦非屬違禁物，均不另為沒
    收之諭知。經核原審認事用法俱無不合，量刑亦稱妥適，被
    告上訴否認預謀殺人，並以前開情詞指摘原判決不當，並無
    理由，應予駁回。
據上論結，應依刑事訴訟法第368條，判決如主文。
本案經檢察官許仲瑩到庭執行職務。
中　　華　　民　　國　　94　　年　　7 　　月　　20　　日
                  刑事第四庭    審判長法　官  鄭文肅
                                      法　官  蔡美美
                                      法　官  陳珍如
以上正本證明與原本無異。
如不服本判決，應於收受本判決後十日內向本院提出上訴書狀。
其未敘述上訴理由者並得於提起上訴後十日內向本院補提理由書
狀（均須按他造當事人之人數附繕本）「切勿逕送上級法院」。
　　　　　　　　　　　　　　　　　　　書記官  岑  玢
中　　華　　民　　國　　94　　年　　7 　　月　　20　　日
附表：被害人匹查所受之傷勢
┌──┬────────────────────────┐
│編號│傷勢                                            │
├──┼────────────────────────┤
│一  │位於右外耳道上七公分、後四公分之一點鐘向七點鐘方│
│    │向，十三乘以二公分砍殺傷，深度穿過頭骨形成七公分│
│    │之線性骨折，造成腦顳部之五公分傷害　　　　　　  │
├──┼────────────────────────┤
│二  │位於右外耳道上十一公分、後十八公分之十二點鐘向六│
│    │點鐘方向，六乘以一公分砍殺傷，深及頭骨　        │
├──┼────────────────────────┤
│三  │位於右外耳道後六公分之一點鐘向七點鐘方向，十六乘│
│    │以零點五公砍殺傷，深及頭骨　　　　              │
├──┼────────────────────────┤
│四  │位於後頸部右外耳道下五公分之三點鐘方向，十四乘以│
│    │三公分砍殺傷，深六公分達脊椎骨　                │
├──┼────────────────────────┤
│五  │位於左耳上方，七乘以五公分表淺切削傷　　　　    │
├──┼────────────────────────┤
│六  │行經左耳垂十一點鐘向五點鐘方向，十六乘以三公分割│
│    │傷，深及皮下組織　　　　                        │
├──┼────────────────────────┤
│七  │右上臂高一二四公分，二點鐘向八點鐘方向，七乘以三│
│    │公分割傷，深四公分，見骨                        │
├──┼────────────────────────┤
│八  │右上臂高一一七公分，二點鐘向八點鐘方向，七乘以二│
│    │公分割傷，深四公分，僅及皮下肌肉　　            │
├──┼────────────────────────┤
│九  │右前臂高九十公分，六點鐘向十二點鐘方向，十七點五│
│    │乘以五公分砍殺傷，造成尺骨和橈骨均斷裂，及肌皮瓣│
│　　│外翻　　　　　　　　                            │
├──┼────────────────────────┤
│十  │左肩背側高一三二公分，九點鐘向三點鐘方向，十七乘│
│    │以五公分砍殺傷，深及皮下組織　　　　　          │
├──┼────────────────────────┤
│十一│左肘背二乘以一公分割傷　                        │
├──┼────────────────────────┤
│十二│右肘背十一乘以四公分割裂傷，深及骨頭　　　　    │
└──┴────────────────────────┘
附錄本案論罪科刑法條全文
中華民國刑法第271條
殺人者，處死刑、無期徒刑或十年以上有期徒刑。
前項之未遂犯罰之。
預備犯第 1 項之罪者，處二年以下有期徒刑。
